最高法院刑事判決                              八十七年度台上字第一三六四號
    上  訴  人  甲○○
右上訴人因常業重利案件，不服台灣高等法院台中分院中華民國八十六年十二月十日
第二審判決（八十六年度上訴字第二○六二號，起訴案號：台灣台中地方法院檢察署
八十六年度偵字第八八二九號），提起上訴，本院判決如左：
    主  文
上訴駁回。
    理  由
按刑事訴訟法第三百七十七條規定：上訴於第三審法院，非以判決違背法令為理由，
不得為之。是提起第三審上訴，應以原判決違背法令為理由，係屬法定要件。如果上
訴理由狀並未依據卷內訴訟資料，具體指摘原判決不適用何種法則或如何適用不當，
或所指摘原判決違法情事，顯與法律規定得為第三審上訴理由之違法情形，不相適合
時，均應認其上訴為違背法律上之程式，予以駁回。本件原判決維持第一審論處上訴
人甲○○共同以犯重利罪為常業，累犯罪刑之判決，駁回其在第二審之上訴。係綜核
上訴人及共同被告黃義仁於檢警偵訊中之自白，被害人楊振蔘、邱昌明之指述等證據
為論據，認定上訴人與黃義仁共同基於謀取重利為常業之犯意聯絡，由上訴人於民國
八十六年一月間，在自由時報刊登廣告，僱用黃義仁擔任司機並在台中市○○路○段
十六之七號十一樓接聽電話，招徠需款急迫之人，貸與款項，每貸與新台幣（下同）
一萬元，十日為期，收取二千元之利息，除利息先扣，並要求借款人提供身分證或機
車行照及簽發借款五倍面額之本票作擔保。嗣於同年二月底及三月中旬分別貸與因賭
電動玩具需款急迫之楊振蔘二萬元、邱昌明一萬元，迄同年四月十五日，上訴人因向
楊振蔘追討欠款，經楊振蔘報警而查獲之事實。已詳其所憑之證據及認定之理由。
而以上訴人設定之貸款利率，每一萬元十日之利息即高達二千元，較一般民間借款利
率高出甚多，借款人若非需款孔急，自無向上訴人借款之理。又上訴人刊登廣告，設
專線電話，僱人從事貸款業務，顯係以重利為常業無疑。是上訴人所辯：未乘他人急
迫貸以金錢取得重利為常業云云，核係卸責飾詞，無足採信，亦於理由內逐一指駁。
復說明上訴人被訴恐嚇罪部分，犯罪尚屬不能證明，因公訴人認與常業重利罪部分有
裁判上一罪之關係，爰不另為無罪之諭知等情綦詳。所為論斷，俱有卷內證據資料足
憑，從形式上觀察，原判決並無違背法令之情形存在。查刑法上之重利罪，固以乘他
人急迫、輕率或無經驗貸以金錢或其他物品，而取得與原本顯不相當之重利為要件；
惟若明知社會上有因急迫而舉債濟急，預定苛刻條件，一俟他人告貸，藉以博取重利
，為生活之資者，即與刑法第三百四十五條之常業重利罪相當，初不以告貸人借款之
目的為認定之標準。上訴人刊登廣告，設置電話，招徠顧客，僱人從事放款、收款業
務，預定高額利率，利息先扣，並要求顧客提供身分證、機車行照及高額本票等苛刻
條件，貸與不特定之人，以牟取重利，而為生活之資，自該當於常業重利罪之構成要
件，縱借款人楊振蔘、邱昌明借款賭博，仍無礙於其罪責之成立，上訴意旨置原判決
上開明確論斷於不顧，對原審採證、認事及證據證明力自由判斷之審判職權行使，專
憑己見，漫指原判決論處上訴人常業重利罪為違法，而所指摘者均為單純事實上之爭
辯，要非適法之第三審上訴理由。是上訴意旨所指摘原判決違法情事顯與法律規定得
為第三審上訴理由之違法情形，不相適合。揆諸首開說明，其上訴為違背法律上之程
式，應予駁回。
據上論結，應依刑事訴訟法第三百九十五條前段，判決如主文。
中      華      民      國    八十七    年      四      月     十六     日
                              最高法院刑事第八庭
                                  審判長法官  紀  俊  乾
                                        法官  楊  商  江
                                        法官  黃  正  興
                                        法官  楊  文  翰
                                        法官  王  居  財
      右正本證明與原本無異
                                              書  記  官
中      華      民      國    八十七    年      四      月    二十一    日
                                                                   Ｃ
